臺灣高雄地方法院刑事簡易判決　　　　　100年度簡字第651號
聲　請　人　臺灣高雄地方法院檢察署檢察官
被　　　告　姚榮坤
上列被告因恐嚇取財案件，經檢察官聲請以簡易判決處刑（99年
度偵字第22633號），本院判決如下：
    主  文
姚榮坤幫助犯恐嚇取財罪，處有期徒刑肆月，如易科罰金，以新
臺幣壹仟元折算壹日。
    事  實  及  理  由
一、本件犯罪事實及證據，除犯罪事實欄一、第7 行所載「閤興
    二巷號」應更正為「閤興二巷3 號」；證據並所犯法條欄編
    號1 待證事實「000000000 號」應更正為「0000000000號」
    、編號3 待證事實「匯款3,010 元」應更正為「匯款3,044
    元」外，餘均引用如附件檢察官起訴書所載。
二、按刑法上之幫助犯，係對於犯罪與正犯有共同之認識，而以
    幫助之意思，對於正犯資以助力，而未參與實施犯罪之行為
    者而言（最高法院75年度台上字第1509號、84年度台上字第
    5998號、88年度台上字第1270號判決意旨參照）。是以，如
    未參與實施犯罪構成要件之行為，且係出於幫助之意思提供
    助力，即屬幫助犯，而非共同正犯。查本件被告姚榮坤提供
    其行動電話門號售予張文松，再由張文松售予犯罪集團用以
    恐嚇取得財物，係對他人遂行恐嚇取財之犯行資以助力，是
    核其所為，係犯刑法第30條第1 項、第346 條第1 項之幫助
    恐嚇取財罪。被告以提供一門號之行為幫助擄鴿集團恐嚇被
    害人陳威霖、陳慶宗、施玉山，觸犯幫助恐嚇取財三罪，為
    同種想像競合，從一重之幫助恐嚇取財罪處斷。被告實施恐
    嚇取財構成要件以外之行為，係幫助犯，依刑法第30條第2
    項之規定，應按正犯之刑減輕之。審酌被告隨意將己身之行
    動電話門號交付他人使用，幫助犯罪集團成員恐嚇取財，造
    成被害人之損失，並使國家追訴犯罪困難，危害社會治安及
    秩序，行為實有可議之處，惟念其犯後坦承犯行，態度尚可
    ，及其犯罪之動機、目的、手段、所生損害等一切具體情狀
    ，爰量處如主文所示之刑，並考量被告之家庭經濟狀況及智
    識程度等情，併諭知如主文所示易科罰金之折算標準，以資
    懲儆。
三、依刑事訴訟法449 條第1 項前段、第3 項、第454 條第2 項
    ，刑法第30條第1 項前段、第2 項、第346 條第1 項、第55
    條、第41條第1 項前段，刑法施行法第1 條之1 第1 項、第
    2 項前段，逕以簡易判決處如主文所示之刑。
四、如不服本判決，得自收受送達之日起10日內，向本院提起上
    訴。
中    華    民    國   100     年    3    月    18    日
                  高雄簡易庭    法  官  王榆富
以上正本，係照原本作成，證明與原本無異。
如不服本判決，應於判決送達之日起10日內向本院提出上訴書狀
。
中    華    民    國    100    年    3    月    18    日
                                書記官  鄭裕一
附錄本案論罪科刑法條全文：
刑法第30條
幫助他人實行犯罪行為者，為幫助犯。雖他人不知幫助之情者，
亦同。
幫助犯之處罰，得按正犯之刑減輕之。
刑法第346條
意圖為自己或第三人不法之所有，以恐嚇使人將本人或第三人之
物交付者，處6月以上5年以下有期徒刑，得併科1千元以下罰金
。
以前項方法得財產上不法之利益，或使第三人得之者，亦同。
前二項之未遂犯罰之。
附件：
臺灣高雄地方法院檢察署檢察官聲請簡易判決處刑書
                                     99年度偵字第22633號
    被  告  姚榮坤  男  42歲（民國○○年○月○日生）
                    住高雄縣仁武鄉閤興二巷３號
                    國民身分證統一編號：Ｚ000000000號
                    （另案在臺灣高雄監獄執行中）
上列被告因詐欺案件，業經偵查終結，認為宜以簡易判決處刑，
茲將犯罪事實及證據並所犯法條分敘如下：
        犯罪事實
一、姚榮坤明知目前國內社會上層出不窮之不法份子為掩飾渠等
    不法行徑，避免執法人員之追究及處罰，經常利用他人名義
    申請之行動電話以確保掩人耳目、逃避追緝，是客觀上可以
    預見一般取得他人行動電話門號，常與犯罪所需有密切關連
    ，竟因急需金錢，仍基於縱有人持其所有之行動電話作為恐
    嚇取財之犯罪工具，亦不違背其本意之幫助犯意，於民國97
    年5月24日前某日，在高雄縣仁武鄉閤興二巷號住處內，徵
    得其母姚林幼同意，即於97年5月24日持姚林幼之身分證件
    ，至高雄市○○路上和信電訊股份有限公司高雄服務中心（
    已與遠傳電信股份有限公司合併，下稱遠傳電信公司），以
    姚林幼名義，申請行動電話門號0000000000號，並於同日，
    在該申辦處所前，以新臺幣（下同）600元之代價，將上開
    門號SIM卡出售予張文松（所涉恐嚇取財罪嫌另行分案偵辦
    ），再由張文松將上開門號SIM卡以200元之代價出售予真實
    姓名年籍不詳綽號「小陳」之成年男子，供「小陳」及其所
    屬擄鴿勒贖集團成員使用。而「小陳」及其所屬擄鴿勒贖集
    團成員取得上開門號後，竟共同意圖為自己不法之所有，且
    基於竊盜及恐嚇取財之犯意聯絡，於97年9月17日，在高雄
    縣市某處賽鴿練習經過之路徑，架設網子負責捕捉竊取他人
    飼養之賽鴿，再由該集團中不詳之人，於附表所示之時間，
    依賽鴿懸掛於腳環上之電話號碼或發送簡訊或撥打電話給如
    附表所示之鴿主陳威霖等3人，揚言若鴿主不付款便不返還
    鴿子，使之無法比賽，以此加害財產之事恐嚇如附表所示陳
    威霖等3人，使渠等心生畏懼，而各自匯款至該詐欺集團指
    定之李聖德（另行移轉至台灣台南地方法院檢察署偵辦）向
    臺灣土地銀行（下稱土地銀行）永康分行所開立之帳號0000
    00000000號帳戶內，旋遭提領一空。嗣經報警處理，始循線
    查獲上情。
二、案經陳威霖、陳慶宗、施玉山訴由高雄市政府警察局三民第
    二分局移送偵辦。
        證據並所犯法條
一、證據清單及待證事實：
  ┌──┬──────────┬───────────┐
  │編號│證                據│待     證    事     實│
  ├──┼──────────┼───────────┤
  │ 1  │被告姚榮坤警詢時及偵│(1)被告徵得其母姚林幼同│
  │    │查中之自白。        │  意，以姚林幼名義，於│
  │    │                    │  上揭時、地，向遠傳電│
  │    │                    │  信公司申辦行動電話門│
  │    │                    │  號000000000號之事實 │
  │    │                    │  。                  │
  │    │                    │(2)被告以600元之代價， │
  │    │                    │  將上開門號SIM卡出售 │
  │    │                    │  予張文松之事實。    │
  ├──┼──────────┼───────────┤
  │ 2  │告訴人陳威霖警詢時之│告訴人陳威霖遭恐嚇而匯│
  │    │指訴。              │款3,047元至上開李聖德 │
  │    │                    │帳戶內之事實。        │
  ├──┼──────────┼───────────┤
  │ 3  │告訴人陳慶宗警詢時之│告訴人陳慶宗遭恐嚇而匯│
  │    │指訴。              │款3,010元至上開李聖德 │
  │    │                    │帳戶內之事實。        │
  ├──┼──────────┼───────────┤
  │ 4  │告訴人施玉山警詢時之│告訴人施玉山遭恐嚇，而│
  │    │指訴。              │由其妻李玉春匯款6,000 │
  │    │                    │元至上開李聖德帳戶內之│
  │    │                    │事實。                │
  ├──┼──────────┼───────────┤
  │ 5  │證人即被告之母姚林幼│證人姚林幼同意並提供其│
  │    │警詢時之證述。      │身分證件予被告，由被告│
  │    │                    │代為向遠傳電信公司申辦│
  │    │                    │行動電話門號0000000000│
  │    │                    │號之事實。            │
  ├──┼──────────┼───────────┤
  │ 6  │證人張文松偵查中之證│被告姚榮坤於上揭時、地│
  │    │述。                │，將行動電話門號093828│
  │    │                    │4821號SIM卡以600元之代│
  │    │                    │價出售予證人張文松，證│
  │    │                    │人張文松再以200元之代 │
  │    │                    │價出售予綽號「小陳」之│
  │    │                    │陳年男子之事實。      │
  ├──┼──────────┼───────────┤
  │ 7  │證人即同案被告李聖德│(1)土地銀行永康分行帳號│
  │    │警詢時之證述。      │  ：000000000000號帳戶│
  │    │                    │  係證人李聖德所開立之│
  │    │                    │  事實。              │
  │    │                    │(2)證人李聖德將上開帳戶│
  │    │                    │  之存摺、印章、提款卡│
  │    │                    │  及密碼均交予其女即同│
  │    │                    │  案被告李玉金之事實。│
  ├──┼──────────┼───────────┤
  │ 8  │(1)遠傳電信公司提供之│(1)行動電話門號00000000│
  │    │  行動電話門號093828│  21號，係被告持其母姚│
  │    │  4821號之輕鬆打客戶│  林幼之身分證件，填寫│
  │    │  資料卡、申辦時所使│  代辦授權書後，以姚林│
  │    │  用之證件影本及和信│  幼名義所申請之事實。│
  │    │  電訊行動電話門號申│(2)上開門號曾用以向告訴│
  │    │  請代辦授權書各1份 │  人陳威霖、告訴人陳慶│
  │    │  。                │  宗與告訴人施玉山等3 │
  │    │(2)行動電話門號093828│  人恐嚇取財之事實。  │
  │    │  4821號之通聯調閱查│                      │
  │    │  詢單1份。         │                      │
  ├──┼──────────┼───────────┤
  │ 9  │行動電話門號00000000│(1)行動電話門號00000000│
  │    │30號之通聯調閱查詢單│  30號係告訴人陳慶宗所│
  │    │1份。               │  申請使用之事實。    │
  │    │                    │(2)上開姚林幼之行動電話│
  │    │                    │  門號0000000000號曾於│
  │    │                    │  97年9月17日11時23分 │
  │    │                    │  許，與上開告訴人陳慶│
  │    │                    │  宗之行動電話門號0925│
  │    │                    │  877930號有通聯紀錄之│
  │    │                    │  事實。              │
  ├──┼──────────┼───────────┤
  │ 10 │告訴人陳威霖提出之華│告訴人陳威霖匯款3,047 │
  │    │南商業銀行匯款申請書│元至上開李聖德帳戶內之│
  │    │1份。               │事實。                │
  ├──┼──────────┼───────────┤
  │ 11 │告訴人陳慶宗提出之彰│告訴人陳慶宗匯款3,044 │
  │    │化銀行匯款回條聯1份 │元至上開李聖德帳戶內之│
  │    │。                  │事實。                │
  ├──┼──────────┼───────────┤
  │ 12 │告訴人施玉山提出之京│告訴人施玉山之妻李玉春│
  │    │城銀行匯款委託書1份 │代為匯款6,000元至上開 │
  │    │。                  │李聖德帳戶內之事實。  │
  ├──┼──────────┼───────────┤
  │ 13 │臺灣土地銀行存款印鑑│(1)土地銀行永康分行帳號│
  │    │卡及交易明細表各1份 │  ：000000000000號帳戶│
  │    │。                  │  係證人李聖德所開立之│
  │    │                    │  事實。              │
  │    │                    │(2)告訴人陳威霖於97年9 │
  │    │                    │  月17日11時44分許，匯│
  │    │                    │  款3,047元至上開李聖 │
  │    │                    │  德帳戶內之事實。    │
  │    │                    │(3)證人陳慶宗於97年9月 │
  │    │                    │  17日12時26分許，匯款│
  │    │                    │  3,044元至上開李聖德 │
  │    │                    │  帳戶內之事實。      │
  │    │                    │(4)證人施玉山之妻李玉春│
  │    │                    │  於97年9月17日14時47 │
  │    │                    │  分許，匯款6,000元至 │
  │    │                    │  上開李聖德帳戶內之事│
  │    │                    │  實。                │
  └──┴──────────┴───────────┘
二、按被告以幫助恐嚇取財之意思，參與恐嚇取財罪之構成要件
    以外之行為，核其所為，係犯刑法第346條第1項恐嚇取財罪
    嫌之幫助犯，請依同法第30條第2項規定，按正犯之刑減輕
    之。
三、至高雄市政府警察局三民第二分局報告意旨認：被告姚榮坤
    另涉犯刑法第320條第1項之竊盜罪嫌。訊據被告姚榮坤堅決
    否認有何竊盜犯行。經查，被告僅係提供以其母姚林幼名義
    所申辦之上開行動電話門號，作為擄鴿勒贖集團規避檢警追
    查之用，且告訴人陳威霖、陳慶宗與施玉山等3人於警詢中
    ，並未指陳於被恐嚇取財過程中，曾與被告聯繫、見面或其
    他接觸，且亦不知何人竊取被害人所有之賽鴿等情，是本件
    尚無足夠證據，可資認定被告涉有竊盜犯行，故應認此部分
    之犯罪嫌疑尚有不足。惟此部分與前揭提起公訴部分為想像
    競合犯之裁判上一罪關係，屬同一案件，應為起訴之效力所
    及，爰不另為不起訴之處分，併此敘明。
四、依刑事訴訟法第451條第1項聲請逕以簡易判決處刑。
    此致
臺灣高雄地方法院
中    華    民    國    99    年    12    月    29    日
                        檢  察  官   郭  武  義
上正本證明與原本無異
中    華    民    國   100    年    1     月    7     日
                        書  記  官   陳  其  忠
所犯法條：
中華民國刑法第346條
（恐嚇取財得利罪）
意圖為自己或第三人不法之所有，以恐嚇使人將本人或第三人之
物交付者，處 6 月以上 5 年以下有期徒刑，得併科 1 千元以
下罰金。
以前項方法得財產上不法之利益，或使第三人得之者，亦同。
前二項之未遂犯罰之。
附記事項：本件係依刑事訴訟法簡易程序辦理，法院簡易庭得不
傳喚被告、輔佐人、告訴人、告發人等出庭即以簡易判決處刑；
被告、被害人、告訴人等對告訴乃論案件如已達成民事和解而要
撤回告訴或對非告訴乃論案件認有受傳喚到庭陳述意見之必要時
，請即另以書狀向簡易法庭陳述或請求傳訊。
附表：
┌─┬───┬────┬──────┬────┬────┬──────┬────┐
│編│告訴人│恐嚇時間│恐 嚇 手 法 │匯款時間│匯款地點│匯 款 帳 戶 │匯款金額│
│號│      │        │            │        │        │            │(新臺幣)│
├─┼───┼────┼──────┼────┼────┼──────┼────┤
│1 │陳威霖│97年9月 │以姚林幼之行│97年9月 │高雄市之│土銀永康分行│ 3,047元│
│  │      │17日11時│動電話門號09│17日11時│華南商業│戶名：李聖德│        │
│  │      │21分許許│00000000號發│44分許  │銀行高雄│帳號：031005│        │
│  │      │        │送簡訊至陳威│        │桂林分行│572510      │        │
│  │      │        │霖之行動電話│        │        │            │        │
│  │      │        │門號00000000│        │        │            │        │
│  │      │        │58號，以「你│        │        │            │        │
│  │      │        │的鴿子遭網子│        │        │            │        │
│  │      │        │在我這裡，編│        │        │            │        │
│  │      │        │號33號，該鴿│        │        │            │        │
│  │      │        │子需支付贖款│        │        │            │        │
│  │      │        │3,047元，才 │        │        │            │        │
│  │      │        │會把鴿子放回│        │        │            │        │
│  │      │        │來」等語恫嚇│        │        │            │        │
│  │      │        │陳威霖，致陳│        │        │            │        │
│  │      │        │威霖心生畏懼│        │        │            │        │
│  │      │        │，而依指示匯│        │        │            │        │
│  │      │        │款。        │        │        │            │        │
├─┼───┼────┼──────┼────┼────┼──────┼────┤
│2 │陳慶宗│97年9月 │以姚林幼之行│97年9月 │高雄縣之│土銀永康分行│ 3,044元│
│  │      │17日11時│動電話門號09│17日12時│彰化銀行│戶名：李聖德│        │
│  │      │23分許  │00000000號發│26分    │大發分行│帳號：031005│        │
│  │      │        │送簡訊至陳慶│        │        │572510      │        │
│  │      │        │宗之行動電話│        │        │            │        │
│  │      │        │門號00000000│        │        │            │        │
│  │      │        │30號，以「你│        │        │            │        │
│  │      │        │的鴿子遭網子│        │        │            │        │
│  │      │        │在我這邊，編│        │        │            │        │
│  │      │        │號07，該鴿子│        │        │            │        │
│  │      │        │需支付贖款  │        │        │            │        │
│  │      │        │3,044元，才 │        │        │            │        │
│  │      │        │會把鴿子放回│        │        │            │        │
│  │      │        │來」等語恫嚇│        │        │            │        │
│  │      │        │陳慶宗，致陳│        │        │            │        │
│  │      │        │慶宗心生畏懼│        │        │            │        │
│  │      │        │，而依指示匯│        │        │            │        │
│  │      │        │款。        │        │        │            │        │
├─┼───┼────┼──────┼────┼────┼──────┼────┤
│3 │施玉山│97年9月 │以姚林幼之行│97年9月 │台南縣之│土銀永康分行│ 6,000元│
│  │      │17日11時│動電話門號09│17日14時│京城商業│戶名：李聖德│        │
│  │      │26分許  │00000000號撥│47分許  │銀行永康│帳號：031005│        │
│  │      │        │打施玉山之行│        │分行    │572510      │        │
│  │      │        │動電話門號09│        │        │            │        │
│  │      │        │00000000號，│        │        │            │        │
│  │      │        │以「你的2隻 │        │        │            │        │
│  │      │        │鴿子在我手上│        │        │            │        │
│  │      │        │」等語恫嚇施│        │        │            │        │
│  │      │        │玉山，致施玉│        │        │            │        │
│  │      │        │山心生畏懼，│        │        │            │        │
│  │      │        │而委由其妻李│        │        │            │        │
│  │      │        │玉春依指示匯│        │        │            │        │
│  │      │        │款。        │        │        │            │        │
└─┴───┴────┴──────┴────┴────┴──────┴────┘